【裁判字號】    90,訴,45
【裁判日期】    900822
【裁判案由】    違反槍砲彈藥刀械管制條例
【裁判全文】
臺灣花蓮地方法院刑事判決                              九十年度訴字第四五號
    公  訴  人  臺灣花蓮地方法院檢察署檢察官
    被      告  丁○○
    選任辯護人  吳明益
                李文平
右列被告因違反槍砲彈藥刀械管制條例案件，經檢察官提起公訴（九十年度偵字第五
０二號），本院判決如左：
    主  文
丁○○無罪。
    理  由
一、公訴意旨略以：被告丁○○於民國九十年一月三十一日十七時許，未經許可，在
    花蓮地區，非法持有具殺傷力之空氣長槍一枝（槍枝管制編號：0000000
    000號）及可供上述長槍發射用之鋼珠一罐，並藏放於花蓮市○○街七十二號
    資源回收場休息房間中。嗣為警查獲，扣得具殺傷力玩具空氣長槍一把，供上述
    長槍用鋼珠一罐，因認被告涉有違反槍砲彈藥刀械管制條例第十一條第四項之罪
    嫌云云。
二、按犯罪事實應依証據認定之，無証據不得推定其犯罪事實；又不能証明被告犯罪
    ，應為無罪之諭知，刑事訴訟法第一百五十四條、第三百零一條第一項分別定有
    明文。又認定犯罪事實所憑之證據，無論直接證據或間接證據，其為訴訟上之證
    明，須於通常一般之人均不致有所懷疑，而得確信其為真實之程度者，始得據為
    有罪之認定，倘其證明尚未達到此一程度，而有合理之懷疑存在時，即應為無罪
    之認定，最高法院七十六年度臺上字第四九八六號判例可資參照。
三、公訴人認被告涉有上開犯行，無非係以被告自白，又扣案之空氣長槍經送鑑定結
    果認其發射單位面積動能達五十七．三二焦耳／平方公分，已足穿入人體皮肉層
    ，具殺傷力，並有扣案鋼珠一罐為主要論據。訊據被告丁○○堅持否認有上開犯
    行，辯稱：其為警查獲之三支空氣長槍均係在紅色警戒玩具槍店所購買，因妻舅
    張銘翔從事資源回收，故有收集鋼珠，但非供空氣長槍使用等語。經查：
    (一)警方於九十年一月三十一日下午五時、同日下午五時二十分許，至花蓮市○○
      街七二號資源回收場及花蓮市○○路三三六巷一弄二二號被告住處搜索，在回
      收場辦公室內之休息室、休息室上方隔層倉庫查獲二支空氣長槍、鋼珠一瓶，
      及在住處臥房前查獲一支空氣長槍等情，業據被告於警訊及偵查中供述在卷，
      並有上開空氣長槍三支、鋼珠一瓶扣案足憑。被告雖於警訊及偵查中均稱：係
      在七星潭向一位徐姓男子購買的；然於本院訊問時改稱：三支空氣長槍均係在
      紅色警戒玩具槍店購買，在警察局時，因警察說沒有證據不能亂說，並拿口卡
      讓其指認，所以其才稱在七星潭購買等語。而證人即查獲警察丙○○亦證稱：
      查獲時，被告口頭上有稱三支長槍均係在紅色警戒店買的，並有說老闆名字，
      但其找不到口卡等語。證人即紅色警戒玩具槍店老闆甲○○復證稱：其有經營
      紅色警戒玩具槍店，營業項目為娛樂用品、服裝及玩具槍，被告曾向其購買東
      西、玩具手槍及長槍，扣案其中二支空氣長槍（槍枝管制編號：00000
      00000、0000000000號）係其出售予被告；另一支空氣長槍（
      槍枝管制編號：0000000000號）非其出售予被告等語。是被告於警
      訊及偵查中之自白，確有與事實不符之部分，尚難遽為採信，仍應調查其他證
      據察明之。
    (二)扣案之槍枝管制編號0000000000號之空氣長槍，認係市售玩具空氣
      長槍，以小型二氧化碳鋼瓶內之氣體為發射動力，機械性能良好，經裝填直徑
      約六ｍｍ、重量０．八八公克之鋼珠（該鋼珠與送鑑之鋼珠直徑、重量均相同
      ）實際試射，其單位面積動能為五七．三二焦耳／平方公分，依日本科學警察
      研究所之研究結果，彈丸單位面積動能達二十焦耳／平方公分時，則足以穿入
      人體皮肉層；槍枝管制編號0000000000號之空氣長槍，認係仿來復
      槍外型製造之玩具空氣長槍，以壓縮彈簧為發射動力，機械性能良好，惟發射
      動能甚微，認不具殺傷力；槍枝管制編號0000000000號之空氣長槍
      ，認係仿來復槍外型製造之玩具空氣長槍，以壓縮彈簧為發射動力，惟扳機故
      障，無法發射彈丸，認不具殺傷力等情，有內政部警政署刑事警察局九十年二
      月七日刑鑑字第一一三０七號鑑驗通知書及該局九十年四月二十六日（九十）
      刑鑑字第五三九０三號函各一份在卷可參。故不論被告是否係向甲○○購入槍
      枝管制編號0000000000號之空氣長槍，既然該槍為一般市面上所販
      售之空氣長槍，即表示該槍以一般空氣長槍所用之ＢＢ彈擊發時，因不具殺傷
      力，而不認持有該槍違法，則被告在持有該槍之時，是否知悉該槍以鋼珠發射
      時，具有殺傷力，亦即其是否有「持有可發射子彈具有殺傷力之槍枝」之故意
    ，實值深究。
    (三)又被告於警訊、偵查中均稱：沒有試射過槍枝管制編號0000000000
      號之空氣長槍；並於本院訊問時稱：因其沒有氣瓶，故沒有拿去玩生存遊戲等
      語。雖證人乙○○證稱：其在現場訊問被告時，被告稱扣案鋼珠是被告使用空
      氣長槍所用等語；惟證人即查獲警員丙○○證稱：其沒有印象被告有稱試射過
      長槍等語。況本案警方並未在現場查獲氣瓶，已如前述。然證人乙○○卻於九
      十年七月十一日本院訊問時，先證稱：有查獲二氧化碳氣瓶，是被告用以擊發
      空氣長槍之鋼珠使用；後復改稱：忘記有無扣到氣瓶等語。足見證人乙○○已
      因作證之時間距離查獲時間已逾半年，致記憶已不甚清楚。再者，證人丙○○
      亦證稱：當時現場很凌亂，伊問被告放長槍的位置，被告主動告訴伊，伊查扣
      鋼珠的位置在休息室，休息室地上散落鋼珠一地，沒有裝瓶，扣案的這一瓶有
      用瓶子裝起來，查獲時扣案的鋼珠已生鏽，有黃色銹灰，當初伊知道該槍需用
      氣瓶，有特地去找，但現場沒有找到氣瓶，而ＢＢ彈係放在保險櫃，與短的槍
      放在一起，因非違禁物，故未查扣等語。既然查獲現場很凌亂，被告如知悉該
      槍係違禁物品，因會存僥倖心理，寄望警員不會查到該槍，而非主動告知警員
      置放之地點。況依上開鑑驗通知書，該槍枝確實需以小型二氧化碳鋼瓶內之氣
      體為發射動力，被告並無足供發射之氣瓶，即無從使用鋼珠發射。
    (四)再證人即被告妻舅張銘翔證稱：其從事資源回收，回收廢五金、塑膠空瓶等等
      ，其姊姊作會計，被告並未在那裡工作，僅偶爾會去幫忙，被告亦沒有向其要
      過鋼珠，因其回收之腳踏車或輪子會轉動的機器內均有鋼珠，且因鋼珠材質較
      好，單獨賣給煉鋼場，價值較高，故會拆開後取出回收等語。而扣案鋼珠確係
      在回收場內查獲，查獲當時該處地上並有鋼珠散落一地，已如前述。復參酌被
      告平時即有在販賣玩具槍店，購買空氣長槍，且檢察官認具殺傷力之空氣長槍
      需氣瓶始能發射，而查獲警員並未發現氣瓶，是被告並無法使用該槍。況若被
      告確係以扣案鋼珠作為發射空氣長槍使用，則應會善加保管，以防生鏽，避免
      使用空氣長槍發射鋼珠時，發生危險。然扣案之鋼珠卻於查獲時，即已生鏽，
      再再足證被告並未以之供空氣長槍發射之用，即難認其有「持有可發射子彈具
      有殺傷力之槍枝」之故意，而難以該罪相繩。
    (五)此外，復查無其他積極證據足證明被告涉有公訴人所指涉之犯行，依首揭說明
      即應為被告無罪之諭知。
據上論斷，應依刑事訴訟法第三百零一條第一項，判決如主文。
本案經檢察官李子春到庭執行職務。
中      華      民      國      九十    年      八      月    二十二    日
                                臺灣花蓮地方法院刑事庭
                                    法  官  李  世  華
右正本證明與原本無異。
如對本判決不服，應於送達後十日內，向本院提出上訴狀。（應抄附繕本）
                                    法院書記官
中      華      民      國      九十    年      八      月    二十三    日


司法院資訊處製作；財團法人民間司法改革基金會備份。
